【裁判字號】    99,訴,990
【裁判日期】    991215
【裁判案由】    違反毒品危害防制條例
【裁判全文】
臺灣屏東地方法院刑事判決               99年度訴字第990號
公  訴  人  臺灣屏東地方法院檢察署檢察官
被      告  劉宏順
上列被告因違反毒品危害防制條例案件，經檢察官提起公訴（99
年度毒偵字第1817號），被告於本院準備程序中就被訴事實為有
罪陳述，經本院合議庭裁定由受命法官獨任行簡式程序審理，並
判決如下：
    主  文
劉宏順施用第一級毒品，累犯，處有期徒刑拾月。
    事  實
一、劉宏順前因施用毒品案件，經本院以87年度毒聲字第175 號
    裁定送觀察、勒戒後，認無繼續施用毒品之傾向，於民國87
    年7 月30日執行完畢釋放，並經臺灣屏東法院檢察署檢察官
    以87年度毒偵字第4592號為不起訴處分確定；復於前開觀察
    、勒戒執行完畢釋放後5 年內之88年間，又因施用毒品案件
    ，經本院以88年度毒聲字第1343號裁定送觀察、勒戒後，認
    有繼續施用毒品之傾向，除經本院以88年度毒聲字第1593號
    裁定令入戒治處所施以強制戒治外，並經臺灣屏東地方法院
    檢察署檢察官以88年度毒偵字第1828、4525號提起公訴，其
    中強制戒治部分，於89年6 月9 日執行完畢釋放，至於刑事
    追訴部分，則經本院以88年度易字第1050號判決判處有期徒
    刑8 月確定，於91年2 月7 日縮短刑期假釋（接續執行另案
    之易服勞役至91年5 月29日出監），所餘期間付保護管束，
    於91年12月17日保護管束期滿未經撤銷假釋，視為執行完畢
    （此部分不構成累犯）。復因施用第一級及第二級毒品案件
    ，經本院以95年度訴更字第3 號判決分別判處有期徒刑1 年
    6 月、10月，應執行有期徒刑2 年2 月確定，再因違反槍砲
    彈藥刀械管制條例案件，經本院以95年度訴字第544 號判決
    判處有期徒刑2 年確定，上開2 案件經本院以96年度聲減字
    第1618號裁定減刑及合併定應執行刑為有期徒刑2 年1 月確
    定，劉宏順另因施用毒品案件，經本院以95 年度訴字第863
    號判決判處有期徒刑1 年1 月確定，並經前開裁定減刑為有
    期徒刑6 月又15日確定，並與前開減刑及合併定應執行刑之
    有期徒刑2 年1 月接續執行，於97年12月8 日縮短刑期假釋
    （接續執行易服勞役至98年1 月7 日出監），所餘期間付保
    護管束，惟於假釋期間因違反保護管束應遵守事項情節重大
    ，上開假釋遂經撤銷，應執行殘刑有期徒刑5 月又17日，於
    98年12月3 日縮刑期滿執行完畢（此部分構成累犯）。詎其
    猶不知悛悔，復基於施用第一級毒品海洛因之犯意，於99年
    4 月16日17時許，在屏東縣屏東市光心巷某處，以將海洛因
    加水置於針筒後注射入體內之方式，施用第一級毒品海洛因
    1 次。嗣於99年4 月16日22時10分許，在屏東縣屏東市○○
    ○路經警盤查，劉宏順在有偵查權之機關或公務員發覺其犯
    罪前，主動向警員承認其上揭施用海洛因犯行，而接受裁判
    ，並同意警員採集其尿液送驗，嗣鑑驗結果呈嗎啡陽性反應
    ，而查悉上情。
二、案經屏東縣政府警察局移送臺灣屏東地方法院檢察署檢察官
    偵查起訴，並經本院改依簡式程序審理。
    理  由
一、按簡式審判程序之證據調查，不受第159 條第1 項之限制，
    刑事訴訟法第273 條之2 定有明文，是依上開規定，於行簡
    式審判程序之案件，被告以外之人於審判外之陳述，除有其
    他不得作為證據之法定事由外，應認具有證據能力。查本件
    如下引用被告以外之人於審判外之陳述，因本案採行簡式審
    判程序，復無其他不得做為證據之法定事由，揆諸首揭說明
    ，應認均具有證據能力，合先敘明。
二、上揭犯罪事實，業據被告劉宏順於警詢、本院準備程序及審
    理時坦承不諱（參警卷第5 頁，本院卷第48頁背面、第50頁
    背面、第51頁背面），且被告為警查獲後，於99年4 月16日
    經警採集其尿液檢體送臺灣檢驗科技股份有限公司以酵素免
    疫分析法初步檢驗，再以氣相層析質譜儀法確認檢驗結果，
    證實該尿液檢體呈嗎啡（即施用海洛因之代謝物）陽性反應
    ，有該公司99年5 月11日實驗室檢體編號：屏警保第000000
    00號之濫用藥物檢驗報告、屏東縣政府警察局保安警察隊毒
    品案件涉嫌人尿液採證編號姓名對照表（尿液編號：屏警保
    第00000000號）及檢體監管記錄表各1 紙附卷可稽（警卷第
    10 、11 、14頁），足徵被告前開施用海洛因之自白確與事
    實相符，堪可採信。
三、按毒品危害防制條例於92年7 月9 日修正公布，自93年1 月
    9 日施行，其中第20條、第23條將施用毒品之刑事處遇程序
    區分為「初犯」、「5 年內再犯」、「5 年後再犯」。依其
    立法理由之說明：「初犯」，經觀察、勒戒或強制戒治，應
    為不起訴處分或不付審理之裁定；經觀察、勒戒或強制戒治
    執行完畢釋放後，「5 年內再犯」者，因其再犯率甚高，原
    實施之觀察、勒戒及強制戒治既已無法收其實效，爰依法追
    訴或裁定交付審理。至於經觀察、勒戒或強制戒治執行完畢
    釋放，「5 年後再犯」者，前所實施之觀察、勒戒或強制戒
    治已足以遮斷其施用毒品之毒癮，為期自新及協助其斷除毒
    癮，仍用「初犯」規定，先經觀察、勒戒或強制戒治之程序
    。從而，依修正後之規定，祇於「初犯」及「5 年後再犯」
    2 種情形，有其追訴條件之限制，即須於初犯經觀察、勒戒
    或強制戒治釋放後，5 年內均無施用毒品之行為，始能認其
    前所實施之觀察、勒戒或強制戒治已足遮斷毒癮，而得於5
    年後再犯時，再予適用初犯之規定，重行觀察、勒戒等程序
    。倘5 年內已經再犯，被依法追訴處罰，縱其第3 次（或第
    3 次以上）施用毒品之時間在初犯釋放5 年以後，即與「5
    年後再犯」之情形有別，且因已於「5 年內再犯」，顯見其
    再犯率甚高，原實施觀察、勒戒或強制戒治，已無法收其實
    效，自無再經觀察、勒戒及強制戒治之必要，應由檢察官逕
    行起訴，始符新法修正之本旨，最高法院97年度第5 次刑事
    庭會議決議、98年度台非字第12號、第56號判決意旨均足資
    參照。查本案被告前因施用毒品案件，經本院以87年度毒聲
    字第175 號裁定送觀察、勒戒後，認無繼續施用毒品之傾向
    ，於87年7 月30日執行完畢釋放，並由臺灣屏東法院檢察署
    檢察官以87年度毒偵字第4592號為不起訴處分確定；又因施
    用毒品案件，經本院以88年度毒聲字第1343號裁定送觀察、
    勒戒後，認有繼續施用毒品之傾向，除經本院以88年度毒聲
    字第1593號裁定令入戒治處所施以強制戒治外，並經臺灣屏
    東地方法院檢察署檢察官以88年度毒偵字第1828、4525號提
    起公訴，其中強制戒治部分，於89年6 月9 日執行完畢釋放
    ，至於刑事追訴部分，則經本院以88年度易字第1050號判決
    判處有期徒刑8 月確定，於91年2 月7 日縮短刑期假釋，所
    餘期間付保護管束，於91年12月17日保護管束期滿未經撤銷
    假釋，視為執行完畢之事實，有臺灣高等法院被告前案紀錄
    表在卷可考，應甚明確。是本案被告所為施用毒品之犯行，
    距離前開觀察、勒戒及強制戒治執行完畢雖已逾5 年，惟被
    告在上開觀察、勒戒執行完畢後5 年內，既已再犯施用毒品
    罪，並經追訴、處罰，揆諸前揭說明，其本次犯行即與毒品
    危害防制條例第20條第3 項所稱之「5 年後再犯」有別，是
    公訴人依法追訴，於法並無不合，本院自應依法論科。
四、按海洛因為毒品危害防制條例第2 條第2 項第1 款所稱之第
    一級毒品。核被告劉宏順所為，係犯毒品危害防制條例第10
    條第1 項之施用第一級毒品罪；其施用前持有海洛因之低度
    行為，應為施用海洛因之高度行為所吸收，不另論罪。又被
    告有如事實欄所載前案科刑及執行情形，有臺灣高等法院被
    告前案紀錄表在卷可稽，其於有期徒刑執行完畢後5 年內，
    故意再犯本案有期徒刑以上之罪，為累犯，應依刑法第47條
    第1 項之規定加重其刑。再按對於未發覺之罪自首而受裁判
    者，得減輕其刑，刑法第62條前段定有明文。而所謂「發覺
    」，係指有偵查犯罪職權之公務員已知悉犯罪事實與犯罪之
    人而言，而所謂知悉，固不以確知其為犯罪之人為必要，但
    必其犯罪事實，確實存在，且為該管公務員所確知，始屬相
    當。如犯罪事實並不存在而懷疑其已發生，或雖已發生，而
    為該管公務員所不知，僅係推測其已發生而與事實巧合，均
    與已發覺之情形有別，最高法院著有75年台上字第1634號判
    例可稽。查本案被告於99年4 月16日22時10分許，在屏東縣
    屏東市○○○路為警攔檢盤查，警員經查後雖得知被告為列
    管之毒品治安顧慮人口，然在未有確切證據，僅止於主觀懷
    疑之際，被告即向該警員供出上開施用毒品犯行等情，業據
    被告於本院審理時供明在卷（參見本院卷第52頁），核與屏
    東縣政府警察局保安警察隊99年7 月10日所具之調查報告、
    屏東縣政府警察局保安警察隊99年4 月17日調查筆錄（參警
    卷第2 、4 頁）所載被告於上開時、地，經警員攔檢盤查後
    主動供出上開施用毒品犯行之情大致符合，足認查獲之警員
    於發現被告當時，僅基於主觀懷疑、推測被告可能有施用毒
    品之犯嫌，尚未掌握確切證據認定被告確有施用毒品犯行，
    則被告主動向警員供出施用毒品犯行之行為自符合刑法第62
    條前段自首之要件，是被告對於未發覺之犯罪自首而受裁判
    ，應依刑法第62條前段之規定減輕其刑，並就前開刑之加重
    減輕，依法先加後減之。爰審酌被告曾因施用毒品犯行而送
    觀察、勒戒、強制戒治執行完畢及判處罪刑後，仍不知悛悔
    ，復再度施用第一級毒品，顯見其戒絕毒品之決心不堅，惟
    念其施用毒品乃戕害自己身心健康，尚未危及他人，犯後一
    貫坦承犯行，態度良好，並其犯罪之動機、目的及智識程度
    等一切情狀，量處如主文所示之刑，以示懲儆。公訴人就被
    告前揭施用海洛因之犯行求處有期徒刑1 年2 月，固非無見
    ，惟本院斟酌前開事項，認公訴人所求刑度尚嫌過重，附此
    敘明。
據上論斷，應依刑事訴訟法第273 條之1 第1 項、第299條第1項
前段，毒品危害防制條例第10條第1 項，刑法第11條前段、第47
條第1 項、第62條前段，判決如主文。
本案經檢察官陳立興到庭執行職務。
中    華    民    國    99    年    12    月    15    日
                  刑事第五庭  法  官  謝濰仲
以上正本證明與原本無異。
如不服本判決應於收受判決後10日內向本院提出上訴書狀，並應
敘述具體理由；其未敘述上訴理由者，應於上訴期間屆滿後20日
內向本院補提理由書（均須按他造當事人之人數附繕本）「切勿
逕送上級法院」。
中    華    民    國    99    年    12    月    15    日
                              書記官  黃美玲
附錄論罪科刑法條：
毒品危害防制條例第10條第1項
施用第一級毒品者，處 6 月以上 5 年以下有期徒刑。

司法院資訊處製作；財團法人民間司法改革基金會備份。
